最高法院刑事判決　　　　　　　　　　　　　　　九十三年度台上字第四四三一號
　　上　訴　人　甲○○
　　　　　　　　　　　　（在押，另案借提執行中）
　　選任辯護人　邱群傑律師
右上訴人因強盜殺人案件，不服台灣高等法院中華民國九十三年六月二十三日第二審
判決（九十三年度上重訴字第三一號，起訴案號：台灣板橋地方法院檢察署九十一年
度偵字第二二一九二、二三一三五號、九十二年度偵字第六四四、六七一一號），提
起上訴，本院判決如左：
    主　文
上訴駁回。
    理  由
本件原判決認定上訴人甲○○曾於民國八十九年間因竊盜案件，經法院判處有期徒刑
二年確定，現在執行中，仍不知悛悔。復於九十一年八月二十日六時許，駕駛其於同
月十九日五時三十分許，在台北縣蘆洲市○○路三六二號前竊取蕭峻明所使用之ＮＧ
｜０六０六號ＢＭＷ小客車搭載林政峰（業經判刑定讞），行經桃園縣龜山鄉○○○
路六十六號前，見楊志強所使用之Ｈ三｜一一八九號喜美牌小客車停在往龜山方向路
旁，認有機可趁，遂與林政峰基於共同意圖為自己不法所有之犯意聯絡，朝林口方向
將車逆向併排停於該車旁，由上訴人持其所有足供兇器使用之螺絲起子一支，破壞喜
美牌小客車之車門鎖（毀損部分未據告訴），入內竊取零錢若干元及汽車音響主機，
得手後將汽車音響主機搬至ＢＭＷ小客車內之際，該喜美牌小客車之防盜器忽然作響
，上訴人遂將防盜器電線拔除（毀損部分未據告訴），回到ＢＭＷ小客車上把風，再
推由林政峰持前開螺絲起子進入喜美牌小客車內竊取擴大器等物。此時，楊志強與王
忠正、蔡明忠、張文霖、曾楊杰等人聽聞防盜器聲響，遂分持木棍下樓追捕，林政峰
見事跡敗露，即沿人行道往林口方向逃逸，王忠正、蔡明忠等人乃趨近ＢＭＷ小客車
右後方，上訴人見狀，急忙排檔欲行離去之際，王忠正趨前立於車頭阻擋，上訴人預
見開車向前撞擊，將導致王忠正死亡，為脫免逮捕，縱王忠正被車撞死，亦不違背上
訴人本意，仍駕駛該ＢＭＷ小客車往前衝撞，王忠正遭撞擊倒地後又被ＢＭＷ小客車
底盤拖行數公尺，上訴人仍不停車，猶逕行輾過王忠正之身體，再越過車道中心線往
林口方向，搭載已逃至前方等候之林政峰，加速逃逸。王忠正因頭部外傷合併右肋骨
骨折及皮下氣腫、全身廣泛性擦挫傷，經送醫急救，於同日上午十一時三十分許不治
死亡。嗣經桃園縣警察局龜山分局在喜美牌小客車右側車門窗採獲上訴人指紋，始於
同年十一月十三日在雲林縣斗六市○○街四十七之二號一樓將其捕獲等情。係以上訴
人與林政峰竊取楊志強所使用Ｈ三｜一一八九號小客車車內財物之事實，業據上訴人
與共犯林政峰坦承不諱，核與被害人楊志強指訴情節相符，且警方在楊志強車內所採
得之指紋，經比對結果，與上訴人指紋吻合，亦有內政部警政署刑事警察局鑑驗書在
卷可稽。又上訴人與林政峰竊取楊志強車內財物之際，楊志強因聽聞防盜器作響，而
與蔡明忠、張文霖、曾楊杰、王忠正下樓追捕，林政峰見事跡敗露，沿人行道往林口
方向逃逸，上訴人見狀，急忙排檔欲行離去之際，王忠正趨前立於車頭阻擋，上訴人
為脫免逮捕，仍駕駛ＢＭＷ小客車衝撞王忠正，王忠正遭撞倒後，被ＢＭＷ小客車底
盤拖行數公尺，上訴人仍不停車，猶逕行輾過王忠正身體，再越過車道中心線往林口
方向，搭載已逃至前方等待之林政峰，加速逃逸等情，亦據上訴人、共犯林政峰部分
自白不諱，並經證人楊志強、蔡明忠、張文霖、曾楊杰分別證述無訛。再被害人王忠
正被上訴人所駕駛之ＢＭＷ小客車衝撞、拖行、輾壓後導致頭部外傷合併右肋骨骨折
及皮下氣腫、全身廣泛性擦挫傷死亡，另據檢察官督同法醫師相驗明確，復有相驗屍
體證明書、驗斷書及屍體照片在卷可稽。足證上訴人竊盜，因脫免逮捕，當場施以強
暴之行為，與被害人王忠正死亡之結果間，具有相當因果關係，罪證明確，犯行足堪
認定，為其所憑之證據及認定之理由。而以上訴人所供「那些人像是圍在我車旁，我
抬頭看到林政峰在前面，我立即加速，把擋在我車前之人撞倒後再加速逃逸」等語，
與證人楊志強所證：「王忠正已站立在該ＢＭＷ自小客車前靠駕駛座側，該竊賊看到
王忠正站於車前，也不管他死活，竟加速撞倒王忠正並輾過王忠正。」、「當時死者
被撞時，是正面朝車頭被撞擊，因死者拿一個棍子指著叫他下車，結果該竊賊仍踩油
門撞擊」、「開車之人朝王忠正的正面衝撞」等詞及證人蔡明忠所稱：被害人王忠正
當時站在上訴人所駕駛之ＢＭＷ車前之語，情節相符。上訴人所辯不知被害人立於車
前，無意撞擊、拖行、輾壓王忠正，而無殺人之犯意云云，為卸責飾詞，無足採信，
亦於理由內逐一指駁。復說明：案發時已屬清晨六時許，天色明亮，視線良好，上訴
人明知被害人王忠正立於車前，客觀上能預見其所駕駛之汽車向前衝撞可能導致王忠
正死亡，為脫免逮捕，仍駕駛該車衝撞王忠正倒地，再將王忠正拖行數公尺，並逕行
輾過其身體，終至王忠正遭受重創而死亡。其主觀上認王忠正縱因被汽車撞擊、拖行
、輾壓致死，亦不違背其本意，足見其有殺人之不確定故意灼明，自難辭其殺人之罪
責。核上訴人攜帶兇器竊盜，因脫免逮捕，當場施以強暴，而故意殺人之行為，係犯
刑法第三百三十二條第一項之強盜而故意殺人罪。因認第一審援用同法第三百三十二
條第一項、第三十七條第一項、第三十八條第一項第二款之規定，論上訴人以犯強盜
而故意殺人罪，審酌其有竊盜前科，素行不良，不知悔悟，再犯強盜殺人罪。非但使
被害人無端蒙難，並對其家屬造成身心重創，嚴重危害社會治安，犯後迄未與被害人
家屬和解賠償損害等一切情狀，量處無期徒刑，並宣告褫奪公權終身。另上訴人所有
供犯罪所用之螺絲起子一支，雖未扣案，並無證據證明業已滅失，併依法宣告沒收，
以資懲戒，為無不合，予以維持，將其在第二審之上訴駁回。查原判決論處上訴人強
盜殺人罪刑，已詳敘其所憑之證據及認定之理由，所為論敘亦與卷內資料悉相符合，
其採證、認事、用法、量刑，均無悖乎證據法則及論理法則。經核於法尚無違誤。次
按證據之取捨及其證明力之判斷，屬於事實審法院之職權，苟其所為之判斷，並不違
背經驗法則及論理法則，即不能任意指為違背法令，而執為合法之第三審上訴理由。
而認定犯罪事實所憑之證據，並不以直接證據為限，間接證據亦包括在內，審理事實
之法院綜合卷內之直接、間接證據，本於推理作用，於通常一般之人均不致有所懷疑
，得確信其為真實之程度者，即非不得據之為有罪之認定。又被告及共犯之自白，固
不得作為認定犯罪之唯一證據，而須以補強證據證明其確與事實相符，然所謂補強證
據，並非以證明犯罪構成要件之全部事實為必要，倘其得以佐證自白之犯罪非屬虛構
，能予保障所自白事實之真實性，即已充分。又得據以佐證者，雖非直接可以推斷被
告之犯行，但以此項證據與被告及共犯之自白為綜合判斷，若足以認定犯罪事實者，
仍不得謂非補強證據。原判決認定上訴人有殺人之不確定故意，係綜核上訴人及共犯
林政峰警訊、偵審中之部分自白，證人楊志強、蔡明忠、張文霖、曾楊杰之證詞，檢
察官、法醫師開具之相驗屍體證明書、驗斷書與屍體照片等直接、間接證據，本於推
理作用為認定犯罪事實之基礎。並非單採上訴人及共犯林政峰之自白為唯一證據，上
開補強證據足以佐證上訴人及共犯林政峰之自白非屬虛構，能予保障所自白事實之真
實性，原審採為上訴人不利之認定，乃其取捨證據及證據證明力判斷職權之合法行使
，其所為判斷，尚無悖乎一般經驗法則，自不得指為違法。至共犯及證人之陳述有部
分前後不符，或相互間有所歧異時，究竟何者為可採，法院仍得本其自由心證予以斟
酌，非謂一有不符或矛盾，即應認其全部均為不可採信，若其基本事實之陳述，果與
真實性無礙時，仍非不得予以採信。共犯林政峰、證人楊志強、蔡明忠、張文霖、曾
楊杰於警訊、偵審中之陳述雖有前後不符或相互間有所岐異，然經第一審法院踐行交
互詰問程序，原審本其自由心證，認其部分證詞為可採，予以採信，其餘證詞為不實
，加以摒棄，此亦為其採證認事職權之合法行使，仍無違背證據法則。末查有罪判決
對於被告有利之證據不採納者，應記載其理由，如未記載，但顯然於判決結果無影響
者，即不得據為上訴第三審之適法理由。原判決就上訴人有殺人之不確定故意，已詳
敘其得心證之理由，事證已臻明確。至共犯林政峰所供：伊要逃跑時，車子前面沒有
人；證人楊志強所證：被害人與上訴人所駕駛之汽車距離未超過一個車身，被害人在
車子右前方停頓約二秒鐘；證人蔡明忠所稱：伊從下樓到王正忠被撞擊為止，前後不
到三分鐘，係車子右前方撞到被害人，當時車子未熄火等語，與原判決所認定之事實
並無歧異，原判決雖未說明其取捨之理由，究於判決主旨無生影響，尤不得據為上訴
第三審之適法理由。上訴意旨置原判決上開明確論斷於不顧，對原審取捨證據及證據
證明力判斷之審判職權行使，任憑己見，或就同一證據資料為相異之評價，或就不影
響於判決本旨事項憑己見再為事實上之爭辯，認其行為僅止於犯強盜罪因而致人於死
罪云云，泛指原判決調查未盡、理由不備或認定事實錯誤，適用法則不當。經核為無
理由，應予駁回。
據上論結，應依刑事訴訟法第三百九十六條第一項，判決如主文。
中　　　華　　　民　　　國　　九十三　　年　　　八　　　月　　二十六　　日
                              最高法院刑事第四庭
                                  審判長法官  紀　俊　乾
                                        法官  黃　正　興
                                        法官  劉　介　民
                                        法官  陳　東　誥
                                        法官  孫　增　同
      右正本證明與原本無異
                                              書  記  官
中　　　華　　　民　　　國　　九十三　　年　　　八　　　月　　三十一　　日
                                                                  Ｍ
附錄本案論罪科刑法條：
刑法第三百三十二條第一項：
犯強盜罪而故意殺人者，處死刑或無期徒刑。
